【裁判字號】    89,交易,375
【裁判日期】    900723
【裁判案由】    過失致死
【裁判全文】
臺灣臺北地方法院刑事判決                        八十九年度交易字第三七五號
    公  訴  人  臺灣臺北地方法院檢察署檢察官
    被      告  甲○○
右列被告因過失致死案件，經檢察官提起公訴( 八十九年度偵字第二四六○號 )，本
院判決如左：
        主      文
甲○○因過失致人於死，處有期徒刑伍月，如易科罰金，以參佰元折算壹日，緩刑
年。
        事      實
一、甲○○於八十九年一月十四日上午八時許，駕駛一輛車牌PVY-575 號重型機器腳
    踏車，沿臺北市「華中橋」( 西側 )機車道( 慢車道 )由北往南( 臺北縣中和市
     )方向行駛，途經自臺北市○○路上橋引道起算第十二支路燈桿，同向前方適有
    年約七十餘歲長者欒華春( 男，民國十四年五月十三日生 )騎乘一輛兩輪腳踏車
    ( 慢車 )，由於在把手載物過重而車行搖晃不穩，甲○○見狀欲自該輛兩輪腳踏
    車左側超車之際，理應注意駕駛重型機器腳踏車在市區○○道上之時速不得超過
    三○公里，亦應注意車前狀況及兩車併行之間隔，並隨時採取必要之安全措施，
    且超車時應在前車左側保持半公尺以上之間隔超過，而依當時是日間自然光線、
    天候陰、路面乾燥無缺陷、視距良好無障礙物等情形觀之，並無任何足令甲○○
    有何不能注意之情事，其應注意能注意卻疏未注意，即貿然以時速約四十五公里
    之行車速度，自欒華春所騎乘之兩輪腳踏車左側超車，以致右把手擦撞該輛兩輪
    腳踏車左手把，甲○○、欒華春雙雙駕車失控倒地，尾隨甲○○後方之另一輛由
    成年男子曾正豐駕駛之車牌ECK-532 號輕型機器腳踏車煞車閃避不及，撞及該輛
    由甲○○所駕駛但失控已經倒地之車牌PVY-575 號重型機器腳踏車尾倒地，受有
    左手掌骨折及左小腿擦傷等傷害( 未據告訴 )。欒華春則受有左額骨至左顳骨挫
    傷、左顳骨部至枕骨部水腫、左胸部肋骨骨折血胸、左肩處挫傷、左臀部外側挫
    傷、左手肘部挫傷、前臀部挫傷及左大腿後部挫傷等傷害，因顱骨骨折及肋骨骨
    折，雖經送臺北市立和平醫院急救，仍因顱內出血及血胸，延至同日下午四時卅
    分不治死亡。
二、案經被害人欒華春之子乙○○訴由臺北市政府警察局萬華分局報請臺灣臺北地方
    法院檢察署檢察官偵查起訴。
        理      由
一、右揭事實，業據被告甲○○自白不諱，核與被害人欒華春之子乙○○之指訴相符
    ，並有道路交通事故調查報告表、交通事故談話紀錄表、交通事故補充資料表、
    現場路況及車損相片等件在卷可資佐證。被害人欒華春因本件交通事故受有左額
    骨至左顳骨挫傷、左顳骨部至枕骨部水腫、左胸部肋骨骨折血胸、左肩處挫傷、
    左臀部外側挫傷、左手肘部挫傷、前臀部挫傷及左大腿後部挫傷等傷害，因顱骨
    骨折及肋骨骨折，雖經送臺北市立和平醫院急救，仍因顱內出血及血胸，延至同
    日下午四時卅分不治死亡，亦經檢察官督同法醫師相驗明確，有勘驗筆錄、驗斷
    書及相驗屍體証明書等件在卷可稽。被告甲○○係領有駕駛執照之駕駛人，其就
    「道路交通安全規則」第九十三條第一項第二款後段「行車速度，依標誌之規定
    ，無標誌者，在市區○○道上時速不得超過三○公里」、第九十四條第三項「汽
    ( 機 )車行駛時，駕駛人應注意車前狀況，．．．並隨時採取必要之安全措施」
    及第一○一條第五款後段「超越時，應顯示左方向燈並於前車左側保持半公尺以
    上之間隔超過」等規定，自均應知之甚稔。依卷附「道路交通事故調查報告表」
    記載本件交通事故發生當時係日間自然光線、天候陰、路面乾燥無缺陷、視距良
    好無障礙物等情形觀之，查無任何足令被告甲○○有何不能注意之情事，其應注
    意能注意卻疏未注意前揭有關道路交通安全之規定以致肇事，其就本件交通事故
    之發生自有過失無疑，且其過失與被害人欒華春受有前揭傷害不治死亡間，確有
    相當因果關係。本件被告甲○○過失致人於死之犯行明確，應予依法論科。
二、核被告甲○○所為，係犯刑法第二百七十六條第一項過失致人於死罪。被告甲○
    ○行為後，刑法第四十一條有關易科罰金之規定業於九十年一月十日經總統公布
    修正，除將易科罰金之標準自犯最重本刑為三年以下有期徒刑以下之刑之罪修正
    為犯最重本刑為五年以下有期徒刑以下之刑之罪外，並增訂第二項，比較新舊法
    規定結果，對於被告甲○○並無不利，易科罰金之折算標準應適用刑法第四十一
    條第一項前段規定。爰審酌被告甲○○過失程度、犯罪後態度良好坦承犯行、因
    其過失造成被害人欒華春受傷不治死亡之損害嚴重及被告甲○○已與被害人家屬
    達成民事上和解賠償損害等一切情狀，量處如主文所示之刑並諭知易科罰金之折
    算標準，以示懲儆。被告甲○○未曾受有期徒刑以上刑之宣告，有臺灣高等法院
    檢察署刑案紀錄簡覆表一件在卷可稽，其經此次教訓自當知所警惕，應無再犯之
    虞，本院認其前所受宣告之刑，以暫不執行為適當，乃併予宣告緩刑三年，以勵
    自新。
據上論斷，應依刑事訴訟法第二百九十九條第一項前段，刑法第二百七十六條第一項
，第二條第一項前段，第四十一條第一項前段，罰金罰鍰提高標準條例第一條前段，
第二條，第七十四條第一款，判決如主文。
本案經檢察官蔡名堯到庭執行職務
中      華      民      國  九    十    年      七      月    廿三    日
                          臺灣臺北地方法院交通法庭
                                 法  官  鍾      華
右正本證明與原本無異。
如不服本判決，應於判決送達後十日內向本院提出上訴狀 (應附繕本) ，上訴於
臺灣高等法院。
                                 書記官  黃  繡  琴
中      華      民      國    九    十    年      七      月  二十三    日
附錄本案所犯法條全文
刑法第二百七十六條
一因過失致人於死者，處二年以下有期徒刑、拘役或二千元以下罰金。
二從事業務之人，因業務上之過失犯前項之罪者，處五年以下有期徒刑或拘役，得併
 科三千元以下罰金。


司法院資訊處製作；財團法人民間司法改革基金會備份。
